臺灣高等法院刑事判決　　　　　　　　93年度上訴字第3273號
上　訴　人　臺灣士林地方法院檢察署檢察官
上　訴　人
即　被　告　甲○○
上　訴　人
即　被　告　丙○○
前列二人共同
選任辯護人　陳峰富律師
　　　　　　蕭世光律師
　　　　　　張簡勵如律師
上列上訴人因被告等違反醫師法等案件，不服臺灣士林地方法院
92 年度訴字第481號，中華民國93年9月8日第一審判決（起訴案
號：臺灣士林地方法院檢察署91年度偵字第5424號），提起上訴
，本院判決如下：
    主  文
原判決關於被告甲○○部分撤銷。
甲○○未取得合法醫師資格，擅自執行醫療業務，處有期徒刑貳
年。
其餘上訴駁回。丙○○緩刑伍年。
    事  實
一、甲○○（有傷害罪前科）與丙○○係男女朋友，二人共同居
    住在台北縣汐止市○○街五九一巷十三號九樓之二。甲○○
    於民國九十年五月初在陽明山佛樺靜舍認識乙○○，見乙○○係視障人士，有機可乘，竟與丙○○共同基於意圖為自己
    不法所有之概括犯意聯絡，由甲○○向乙○○佯稱其有一秘
    方可治好乙○○之眼睛，乙○○不疑有他，遂自九十年五月
    四日起至九十一年二月七日止，至台北縣汐止市○○街五九
    一巷十三號九樓之二甲○○住處，接受甲○○之治療，而甲○○明知其未經醫師考試及格，亦未領有醫師證書取得合法
    醫師資格，不得執行醫療業務，竟至不詳青草店購買薄荷、
    蘆薈、龍鬚草或其它不明草藥，以果汁機打攪，製作藥水，
    而將該藥水滴入乙○○眼睛，並以針筒將該藥水自乙○○鼻
    子注入體內，且以該藥水供乙○○服用，擅自執行醫療業務
    ，並稱其使用之藥非常昂貴，向乙○○收取高額之醫藥費，
    於治療期間，丙○○復時常向乙○○佯稱甲○○之秘方已救
    人無數，致使乙○○陷於錯誤，而交付醫藥費。又乙○○之
    妻丁○○陪同乙○○至甲○○住處看診時，甲○○得知丁○○罹患肝炎，遂向丁○○佯稱可將其治癒，丁○○信以為真
    ，而接受甲○○之治療，甲○○即以針筒將前揭藥水自丁○○鼻子注入體內，並提供前揭藥水與丁○○服用，擅自執行
    醫療業務，於治療期間，丙○○時常向丁○○佯稱甲○○之
    秘方已救人無數，致使丁○○陷於錯誤，而交付醫藥費。乙○○、丁○○或以現金交付應診費予甲○○，或以匯款方式
    將應診費匯入丙○○中國信託商業銀行帳戶（帳號0000
    00000000），二人總計交付應診費新台幣（下同）
    四百五十二萬六千元。另乙○○之妻舅鄭福中於九十年六月
    中旬陪同乙○○至甲○○住處看診時，甲○○復向鄭福中佯
    稱鄭福中內臟均已萎縮，隨時有暴斃之可能，鄭福中信以為
    真，而接受甲○○之治療，甲○○即以針筒將前揭藥水自鄭
    福中鼻子注入體內，並提供前揭藥水予鄭福中服用，擅自執
    行醫療業務。於治療期間，丙○○經常向鄭福中佯稱甲○○
    之秘方已救人無數，致使鄭福中陷於錯誤，或交付現金，或
    以匯入丙○○前揭帳戶之方式交付醫藥費，總計交付一百二
    十萬五千元。嗣因乙○○、丁○○、鄭福中發現身體狀況並
    未好轉，始知受騙。
二、案經被害人乙○○、丁○○訴由台北縣政府警察局汐止分局
    移送台灣士林地方法院檢察署檢察官偵查起訴。
    理  由
一、關於被告甲○○違反醫師法部分：
    被告甲○○承認其僅是三重市東海高中普通科畢業，並未取
    得合法醫師資格，以薄荷、蘆薈、龍鬚草或其它不知名的青
    草製作青草水，復將該青草水滴入告訴人乙○○眼睛，並以
    針筒將該青草水自告訴人乙○○、丁○○、證人鄭福中等人
    鼻子注射入體內，及提供該青草水予渠等服用等情，惟否認
    有擅自執行醫療業務犯行，辯稱：青草水是其在馬來西亞由
    一個馬來西亞醫生取得的，其自己當作保生養健使用，是告
    訴人乙○○主動要求才拿給他試用；且被告甲○○將青草水
    注入乙○○、丁○○、鄭福中鼻孔，就如同一般清潔鼻孔，
    並非醫療行為等語。惟查：
（一）按所謂「醫療行為」，係指凡以治療、矯正或預防人體疾
      病、傷害、殘缺為目的，所為之診察、診斷及治療，或基
      於診察、診斷結果，以治療為目的，所為之處方、用藥、
      施術或處置等行為之全部或一部。而為兼顧民俗療法之現
      況，行政院衛生署於八十二年十一月十九日以衛署醫字第
      八二○七五六五號公告不列入醫療管理之行為有二：(1)未
      涉及接骨或交付內服藥品，以傳統之推拿手法，或使用民
      間習用之外敷膏藥、外敷生草藥與藥洗，對運動跌打損傷
      所為之處置行為。(2)未使用儀器、未交付或使用藥品，或
      未有侵入性，而以傳統習用方式，對人體疾病所為之處置
      行為。如藉按摩、指壓、刮痧、腳底按摩、收驚、神符、
      香灰、拔罐、氣功與內功之功術等方式，對人體疾病所為
      之處置行為。
（二）證人即告訴人乙○○於原審審理時證稱：其與被告甲○○
      是在陽明山佛樺靜舍認識，當時被告甲○○表示有藥可以
      百分之百治好其眼疾，嗣其至甲○○家中接受治療，治療
      方式是將藥劑從鼻孔射進去、滴入眼睛附上紗布、喝藥水
      ，因被告甲○○說眼睛的問題是因鼻炎引起，要從眼睛、
      鼻子雙管齊下才好的快，且喝藥水會使身體變好，可縮短
      治療期間等語；證人即告訴人丁○○於原審審理時證稱：
      在被告甲○○家中治療過肝病，治療方法是用藥水灌鼻子
      ，還有喝藥水，因被告甲○○說過從鼻子灌藥水可以治療
      肝病等語；證人鄭福中於原審審理時證稱：被告甲○○說
      其臉色不好看、肝硬化、腎腫起來、全身內臟都壞了，隨
      時會暴斃，故其才接受被告甲○○以灌鼻子的方式治療，
      被告甲○○有講說差不多一年的時間可以治好等語；又證
      人鄭志宏（被告甲○○之友人）亦證稱：曾見過被告甲○○將藥水注入乙○○鼻子、點入乙○○眼睛等，這些行為
      都是為了要治療乙○○的眼疾等語（均見原審九十三年八
      月十二日審判筆錄）。
（三）據上足認被告甲○○使用青草水於人體之行為，係以治療
      乙○○眼疾、治療丁○○肝炎、治療鄭福中全身臟器為目
      的。又其使用青草水之處置行為，不論是滴入乙○○眼睛
      或注入乙○○、丁○○、鄭福中鼻子抑或供予渠等口服，
      皆對人體具有侵入性，業已逾民俗療法許可之範圍。且上
      開證人之證詞，足認定被告甲○○確實未取得合法醫師或
      醫事人員資格，在台北縣汐止市○○街住所，為乙○○、
      丁○○、鄭福中等人醫療，而擅自執行醫療業務無訛。揆
      諸前揭說明，被告甲○○以治療人體疾病為目的而為處置
      ，其行為當屬醫療行為之範疇，所辯並無執行醫療業務云
      云，即無足採。另被告甲○○之選任辯護人辯稱：一般青
      草店以鮮品青草為交易標的，非居中藥醫療管理之範疇，
      因此被告甲○○使用青草水，自非執行醫療業務云云（見
      本院卷第 131頁）。然本件被告甲○○並非單純買賣青草
      ，其對乙○○等人使用青草水之處置行為，對人體具有侵
      入性，超逾民俗療法許可之範圍，已如前述，辯護人所述
      ，尚非可採。綜上，被告甲○○此部分違反醫師法犯行堪
      以認定。
二、關於被告甲○○、丙○○共同詐欺部分：
    被告固承認有收受告訴人乙○○、丁○○及鄭福中之匯款，
    惟否認有詐欺犯行，被告甲○○辯稱：是乙○○主動要求其
    拿青草水給他試用的，丁○○、鄭福中則是因為在乙○○治
    療後，覺得不錯，才自己加入治療，且乙○○事後確有視力
    變好的情形；其並未向乙○○等人要求給付醫療費，都是他
    們為了答謝才給的，且其亦未收受現金等語；被告丙○○則
    辯稱：其當時在安胎自顧不暇，都是他們自己匯錢過來等語
    。惟查：
（一）被告甲○○對告訴人乙○○、丁○○及鄭福中所使用之「
      青草水」，經被告甲○○及丙○○於偵查中供稱係被告甲○○至青草店購買青草、或至山上採集青草後，將青草放
      入果菜榨汁機內攪拌成液狀再過濾所製成，一瓶青草水成
      本約二、三百元，被告甲○○尚且不知道該等青草有何功
      用（見第五四二四號偵查卷第六九─七一頁），基上可知
      ，被告甲○○、丙○○對於「青草水」成本低廉、製作過
      程簡略粗糙、功效不明等情，知之甚詳。然被告二人卻向
      乙○○、丁○○、鄭福中訛稱「青草水」具有治癒眼疾、
      治癒肝炎、治癒全身臟器之療效，此部分業據證人乙○○
      、丁○○、鄭福中迭於偵訊、審理中證述綦詳。證人乙○○證稱：「他（指被告甲○○）說他的藥可以百分之百治
      好我的眼睛。」、「他說藥很好、很珍貴。」、「他裝作
      很佛教徒的樣子，他也有發誓如果治不好，要把頭給我們
      當球踢，我認為他是佛教徒，佛教徒應該不會騙我們。」
      、「他講了很久，就是要我相信他就對了，說我的眼睛靠
      西醫沒辦法，要靠傳統的中醫。」、「他保證能夠百分之
      百治好，不然錢全數退還。」、「他說百分之百治好，恢
      復完全正常，不然藥怎麼會那麼貴。」、「他說按照他的
      步驟，眼睛就會慢慢的恢復過來了。」、「他說了很多關
      於佛理的話，說眼病有很多是鼻子感染的，是眼科查不到
      的，說他在大陸有幫人治病，要託人到山上去採藥。」（
      見原審九十三年八月十二日審判筆錄）、「我先認識甲○○，當初在佛堂甲○○主動和我打招呼，說我放生因緣到
      了，他百分之把會將我眼睛治好，說這裡是佛堂，他不會
      騙我，後來認識丙○○，她叫我要相信甲○○，說他有陰
      陽眼，說他在大陸及馬來西亞治好很多人，她是佛教徒不
      會騙我。」、「（丙○○）叫我一定要相信甲○○，她說
      時間到了就會好。」（見第五四二四號偵查卷第一四五、
      一四六頁偵訊筆錄）。證人丁○○證稱：「他（指被告甲○○）有說過從鼻子（灌青草水）可以治療肝病。」、「
      他一直打包票，說肝炎是小CASE」、「他說如果沒有治好
      ，錢要如數退還，頭要給我們當球踢，每次去他都講這句
      話。」、「丙○○說甲○○在馬來西亞醫人無數，叫我要
      有信心。」（見原審九十三年八月十二日審判筆錄）、「
      她（指被告丙○○）說甲○○的藥有多好，會把乙○○治
      好，因為我有肝炎，她說我灌藥的話，肝也會變好。丙○○說甲○○在馬來西亞替人治病，一老太太生病被他治療
      一晚就好了，還說在大陸及新加坡及台中都有，她說藥草
      都是大陸來的。」、「甲○○說什麼，她就配合說什麼。
      」（見第五四二四號偵查卷第一四六頁）。證人鄭福中證
      稱：「我載我二姊夫（即乙○○）去，有一次甲○○過來
      跟我說，我的臉色不好看，說我肝硬化隨時會準備暴斃，
      我看我二姐及二姐夫也在那邊看，所以我才相信他。」、
      「他說藥的成分是大陸長白山上的人蔘、冬蟲夏草，講的
      很像仙丹一樣。」、「有講差不多一年能夠把病治好。」
      、「（問：治療過程中，丙○○有無說什麼？）她說我臉
      色不好看，叫我給甲○○治病。」（見原審九十三年八月
      十二日審判筆錄）、「我載乙○○去看病，她（指被告丙○○）在旁邊，她有說我臉色很難看。她以手勢暗示我要
      求甲○○替我治病。」（見第五四二四號偵查卷第一四七
      頁）。上開三位證人所述被告甲○○、丙○○於使用「青
      草水」過程中所誆稱之言語，皆係不斷地向病患誇大「青
      草水」之功效，並強調已有臨床效果，及鼓吹病患接受治
      療等情，互核相符，足以採信。被告甲○○及選任辯護人
      聲請再傳訊證人乙○○、丁○○、鄭福中三人並再予詰問
      一事，然查，證人乙○○、丁○○、鄭福中三人於原審業
      經交互詰問（見原審卷第132頁至182頁），本院認為尚無
      必要再次行交互詰問，併予敘明。另外，被告及選任辯護
      人主張：證人鄭福中於原審九十三年八月十二日庭訊時陳
      述「我看到我姊夫乙○○眼睛都已經看見了，所以我才到
      甲○○那裡治療」云云，聲請勘驗該次庭訊光碟。然查，
      證人鄭福中於該次庭訊中並未如此陳述（見原審卷第 160
      頁至 170頁），辯護人於聽取該次庭訊光碟錄音紀錄後，
      亦自承證人鄭福中並未如此陳述（見本院卷第 115頁）。
      綜上，被告甲○○、丙○○明知「青草水」成本低廉、製
      作過程簡略粗糙、功用不明，卻向乙○○、丁○○、鄭福
      中等人訛詐具有治癒眼疾、肝病、全身臟器之療效，被告
      二人有共同施用詐術之行為甚明。
（二）告訴人乙○○、丁○○及鄭福中因被告甲○○、丙○○前
      述施詐術之行為，而陷於錯誤，誤信該「青草水」具有療
      效，因而接受治療，已如前述。告訴人乙○○、丁○○夫
      妻並因此支付醫療費用四百五十二萬六千元，其中包含交
      付現金二百零二萬六千元及匯款二百五十萬元入被告丙○○於中國信託銀行之帳戶（帳號：一八五五三—○九四七
      六九—七），此有乙○○之華信銀行存摺明細影本一份、
      華信銀行匯款單一紙、萬通商業銀行電匯通知單一紙、丁○○之中國信託商業銀行對帳單一紙、被告丙○○之中國
      信託商業銀行上開帳戶之交易明細表一份附卷可參（見第
      五四二四號偵查卷第一一五至一一七、二三、二○、二一
      、四五至四七頁）。鄭福中則共支付醫療費用一百二十萬
      五千元，其中包含交付現金八十萬五千元及委託其妻陳蓮
      華匯款四十萬元入前揭丙○○之中國信託銀行帳戶，有鄭
      福中之郵局、台北銀行及華信銀行存摺明細、陳蓮華之郵
      政跨行匯款申請書一紙、世華銀行存摺存款交易查詢表影
      本一份、大眾銀行存摺明細影本、大眾銀行自動櫃員機金
      資中心代收付報表一紙、被告丙○○之中國信託商業銀行
      上開帳戶之交易明細表一份附卷為憑（見第五四二四號偵
      查卷第一六一至一六四、四五至四七頁、原審卷第五五頁
      至六一頁）。是以相較於一瓶成本僅有二、三百元且僅利
      用果菜榨汁機內攪拌、過濾製成之青草水而言，顯見被告
      甲○○、丙○○係基於不法所有之意圖，以詐術使乙○○
      、丁○○、鄭福中等人陷於錯誤而詐取不相當之醫療費用
      。
（三）被告甲○○、丙○○一再否認曾向乙○○等人收取醫療費
      ，亦否認乙○○等人曾交付現金，並辯稱係乙○○等人因
      病情好轉，為了答謝，故想盡辦法取得丙○○帳號後，自
      行匯入款項等語。惟被告甲○○、丙○○有收受現金一情
      ，業據證人李珊如即乙○○、丁○○之女證稱：曾陪同父
      母前往被告甲○○家，親眼見乙○○交付現金給丙○○等
      語屬實（見原審九十三年八月十二日審判筆錄）。再者證
      人乙○○前於八十九年二月二十九日，經財團法人新光吳
      火獅紀念醫院（下稱新光醫院）診斷為雙眼視神經萎縮，
      符合身心障礙等級之視覺障礙類重度，此有台北市信義區
      公所九十三年三月二十三日北市信社字第○九三三○六一
      ○九○○號函及其檢附之乙○○身心障礙鑑定表在卷可稽
      （見原審卷第一一二頁至一一四頁）。經被告甲○○施以
      「青草水」治療後，證人乙○○於九十一年十月間再至新
      光醫院就診，診斷結果為：右眼視力十公分辨指數、左眼
      三十公分辨指數，兩眼視神經萎縮，兩眼上側視野缺損，
      腦部電腦斷層掃描顯示兩側大腦額葉萎縮，此亦有新光醫
      院九十二年十二月十八日（九十二）新醫醫字第一五八號
      函及所附之病歷摘要紙、診斷證明書各一紙為憑（第五四
      二四號偵查卷第一三六、一三七、一一二頁）。兩者相較
      ，乙○○並未因接受青草水之治療而有改善，是以，當無
      可能係因眼疾治癒出於答謝而匯款；反倒是，乙○○等人
      為繼續接受治療，而陸續交付醫療費較合乎常情。況且，
      金融機構帳號係極為私密之個人資料，若非持有者特意告
      知，旁人豈有可能知悉？是以，被告二人辯稱係乙○○等
      人因病情好轉，為了答謝而贈與金錢一情，實屬無稽，又
      辯稱係乙○○等人想盡辦法取得丙○○帳號並自行匯入款
      項，亦有違常情，皆係臨訟卸責之詞，顯不足採信。此外
      ，被告丙○○於本院最後一次訊問時主張：告訴人所提出
      之匯款通知單之匯款係要用來買股票，伊與告訴人一起合
      夥作股票云云（見本院卷第一六四頁）。辯護人亦稱「辯
      護人前天才知道這是告訴人與丙○○共同投資股票的股票
      款」（見本院卷第一六五頁）。然查，本案從告訴人提出
      告訴，被告甲○○於九十一年三月九日接受警詢開始（見
      九十一年度偵字第五四二四號卷第六頁），迄今已逾三年
      ，被告等之前均辯稱匯款係告訴人為答謝主動匯錢云云，
      已如前述。上揭匯款如確係共同投資股票款，為何被告等
      在之前三年間，均未如此主張，而且被告丙○○亦未能提
      供任何有關共同買賣股票之資料，以供查證，所辯匯款係
      投資股票款云云，顯不實在，不足採信。
（四）至於證人鄭志宏於原審審理時雖證稱：其剛認識乙○○時
      ，乙○○係由家人攙扶到被告甲○○家裡，上廁所要人家
      扶；最後一次看到乙○○時，記得被告甲○○有一塊錢掉
      在地上，乙○○聽到聲音馬上回頭將錢撿起來；有次送乙○○回家時，乙○○可以自己扶著扶手上樓等語（見原審
      九十三年八月十二日審判筆錄）。被告並於審理時提出錄
      影帶一卷，用以證明九十二年十一月二十七日告訴人乙○○能獨立行走過馬路，視力有改善。惟查證人乙○○雖為
      重度視障，然尚非全盲，若其身邊有人，跟著旁人的腳步
      是可以自己過馬路的，此經證人乙○○證述在卷（見原審
      九十三年八月十二日審判筆錄），觀之前揭身心障礙鑑定
      表、新光醫院診斷證明書亦甚明。且依前揭身心障礙鑑定
      表、新光醫院診斷證明書，亦能證明乙○○之視力於經被
      告甲○○治療後並無改善。被告及選任辯護人聲請調閱告
      訴人乙○○自八十八年三月二十五日至九十一年十月二十
      五日在新光醫院眼科之病歷，以查明乙○○的眼睛是否有
      好轉之事實。經查，告訴人乙○○於八十八年三月二十五
      日至新光醫院眼科初診，經診斷為兩眼視神經萎縮，嗣自
      八十九年二月二十九日起至九十一年十月十三日止皆未至
      新光醫院看診，而乙○○於九十一年十月十四日回新光醫
      院診治，當場視力右眼於十公分辨手指數，左眼於三十公
      分辨手指數，兩眼視神經萎縮之程度並無改善。此有財團
      法人新光吳火獅紀念醫院九十四年一月二十日94新醫醫字
      第 114號回函暨函附之主治醫師意見函、乙○○病歷資料
      等可稽（見本院卷第八四頁至九七頁）。被告甲○○及其
      選任辯護人辯稱告訴人乙○○之視力好轉云云，即屬無據
      。辯護人聲請再將上揭病歷送醫事鑑定委員會鑑定（見本
      院卷第一一五頁、一一六頁），本院認為並無必要，併此
      敘明。又經原審於九十三年八月十八日審理時當庭勘驗錄
      影帶，勘驗結果為：「地點於法院門口人行道上，告訴人
      乙○○走在告訴人丁○○及乙○○之父親後面，乙○○沒
      有人攙扶。另畫面出現敦化南路與信義路交叉口之人行穿
      越道上，告訴人乙○○走在告訴人丁○○、乙○○父親的
      旁邊，沒有人攙扶。」，則錄影帶之內容雖顯示乙○○行
      走時無人攙扶，惟其行走時，身旁都有丁○○、父親陪同
      ，核與證人乙○○所稱可以跟著旁人腳步過馬路的情形相
      符，實無法據此證明乙○○視力有改善。況本案被告施以
      「青草水」治療乙○○之時間係九十年五月迄九十一年年
      初，被告提出之錄影帶則為九十二年年底所拍攝之情形，
      與本案相隔已近二年，且乙○○於九十一年十月間之視力
      狀況經新光醫院診斷結果為未改善，業如前述，則縱使乙○○於九十二年底視力有所改善，亦難認與「青草水」有
      何關聯性。是以，證人鄭志宏之證詞及上開錄影帶並不能
      作為對被告有利之認定。被告及選任辯護人聲請再傳訊證
      人鄭志宏（本院卷第五五頁、七一頁、七二頁），本院認
      為並無必要，應予駁回。
（五）綜上所述，被告甲○○、丙○○明知該「青草水」成本低
      廉、製作過程簡略粗糙、功效不明，卻向乙○○、丁○○
      、鄭福中訛稱「青草水」具有治癒眼疾、治癒肝炎、治癒
      全身臟器之療效，致使渠等信以為真而接受治療，並因此
      詐得顯不相當之高額醫療費用，自應負詐欺罪責。
三、核被告甲○○所為，係犯醫師法第二十八條前段未取得合法
    醫師資格，擅自執行醫療業務罪及刑法第三百三十九條第一
    項詐欺取財罪。又擅自執行醫療業務者之所謂業務，係指以
    反覆同種類之行為為目的之社會活動，無論受其診治之人多
    少，或同一人受診多少次，均屬一個業務行為，自無連續犯
    可言。被告丙○○所為，則係犯刑法第三百三十九條第一項
    詐欺取財罪。被告二人就詐欺犯行，有犯意之聯絡及行為之
    分擔，皆為共同正犯。又被告二人多次詐欺犯行，時間緊接
    ，方法相同，觸犯構成要件相同之罪名，顯係基於概括犯意
    為之，為連續犯，應依刑法第五十六條之規定以一罪論，並
    加重其刑。另被告甲○○擅自執行醫療業務之目的在於詐取
    不相當之醫療費用，是其所犯前述二罪間，有方法目的之牽
    連關係，為牽連犯，應從一重之未取得合法醫師資格，擅自
    執行醫療業務罪處斷。原審對被告甲○○部分論罪科刑，固
    非無據。然查，違反醫師法第二十八條前段之未取得合法醫
    師資格擅自執行醫療業務罪之法定本刑（有期徒刑部分）為
    六個月以上五年以下有期徒刑。本件被告甲○○於七十五年
    間有傷害罪前科，經法院判處罰金 500元（見本院卷第27、
    28頁），此後，並無任何犯罪紀錄，素行尚非不良。本案所
    犯違反醫師法之犯行，只對三人擅自執行醫療業務，共詐取
    573萬1千元不法財物，衡其犯罪情節，應處以中度刑以下之
    刑為宜，原審判處被告甲○○有期徒刑三年，尚嫌過重。被
    告甲○○上訴意旨否認犯罪，核無理由。公訴人循告訴人聲
    請上訴認原判決量刑過輕，亦無理由。然原判決關於被告甲○○部分，既有上述可議之處，仍應由本院將原判決該部分
    予以撤銷改判。爰審酌被告甲○○素行、犯罪之動機、其擅
    自執行醫療業務行為對他人身體健康造成危害，利用被害人
    乙○○眼疾亟欲求醫之心理弱點及被害人對其為佛教徒之信
    任，以詐術騙取被害人交付鉅額之醫藥費，詐欺金額多達五
    百多萬元，迄今未返還被害人分文，及其犯後態度等一切情
    狀，量處有期徒刑二年，以示懲儆。
四、被告丙○○部分，原審同此認定，依刑法第二十八條、第五
    十六條、第三百三十九條第一項，罰金罰鍰提高標準條例第
    一條前段之規定，審酌被告一切犯罪情狀，判處有期徒刑一
    年六月，其認事、用法及量刑均無不當。被告丙○○上訴否
    認犯罪，公訴人循告訴人聲請上訴認原判決量刑過輕，均核
    無理由，應予駁回。末查，被告丙○○前未曾受有期徒刑以
    上刑之宣告，此有本院被告全國前案紀錄表可稽（見本院卷
    第29頁），其與被告甲○○同居所生之子曲００（九十三年
    六月十六日出生）現尚未滿週歲，此有戶口名簿可稽（見本
    院卷第 146頁），需要父母照顧。本院審酌本案詐欺犯行，
    被告甲○○居於主導地位，犯罪情節較重，如其入監服刑，
    則被告丙○○有養育幼兒之責，被告丙○○經此起訴審判後
    ，當能知所警惕，信無再犯之虞，本院認所宣告之刑，以暫
    不執行為適當，爰併諭知緩刑五年，以策自新。
據上論斷，應依刑事訴訟法第369條第1項前段、第364條、第299
條第1項前段、第368條，醫師法第28條前段，刑法第11條前段、
第28條、第56條、第339條第1項、第55條、第74條第1款，罰金
罰鍰提高標準條例第1條前段，判決如主文。
本案經檢察官陳宏達到庭執行職務。
中　　華　　民　　國　　94　　年　　5 　　月　　25　　日
                  刑事第八庭審判長法  官　吳　敦
                                  法  官  張傳栗
                                  法  官  沈宜生
以上正本證明與原本無異。
被告丙○○部分不得上訴。
被告甲○○部分如不服本判決應於收受送達後十日內向本院提出
上訴書狀，其未敘述上訴之理由者並得於提起上訴後十日內向本
院補提理由書（均須按他造當事人之人數附繕本）。
                                  書記官  陳雅加
中　　華　　民　　國　　94　　年　　5 　　月　　26　　日
附錄：本案論罪科刑法條全文
醫師法第28條
未取得合法醫師資格，擅自執行醫療業務者，處六個月以上五年
以下有期徒刑，得併科新臺幣三十萬元以上一百五十萬元以下罰
金，其所使用之藥械沒收之。但合於下列情形之一者，不罰：
一、在中央主管機關認可之醫療機構，於醫師指導下實習之醫學
    院、校學生或畢業生。
二、在醫療機構於醫師指示下之護理人員、助產人員或其他醫事
    人員。
三、合於第11條第1項但書規定。
四、臨時施行急救。
中華民國刑法第339條第1項
 (普通詐欺罪)
意圖為自己或第3人不法之所有，以詐術使人將本人或第3人之物
交付者，處五年以下有期徒刑、拘役或科或併科1000元以下罰金
。
